【裁判字號】    97,消債更,227
【裁判日期】    971225
【裁判案由】    更生事件
【裁判全文】
臺灣臺南地方法院民事裁定           97年度消債更字第227號
聲  請  人
即  債務人  戊○○
上列當事人因消費者債務清理事件聲請更生及保全處分，本院裁
定如下：
    主  文
債務人戊○○自中華民國九十七年十二月二十五日十七時起開始
更生程序。
保全處分之聲請駁回。
    理  由
一、聲請意旨略以：聲請人即債務人戊○○之債務總額未逾新臺
    幣（下同）1,200萬元，復未經法院裁定開始清算程序或宣
    告破產，前曾與債權金融機構成立債務協商，約定每月須償
    還21,818元，然協商時，債權人就協商之債權全然未為讓步
    ，而所達成之協商條件僅對債權人有利，未能減低聲請人清
    償債務之沉重負擔，致聲請人在扣除必要生活費用後，已無
    法依協商條件清償，聲請人因上開不可歸責於己之事由，致
    履行顯有重大困難，為此，依消費者債務清理條例提出本件
    更生之聲請等語。
二、按法院開始更生程序之裁定，應載明其年、月、日、時，並
    即時發生效力，消費者債務清理條例第45條第1項定有明文
    。次按債務人與金融機構協商成立者，不得聲請更生或清算
    ，但因不可歸責於己之事由，致履行顯有重大困難者，不在
    此限。本條例施行前，債務人依金融主管機關協調成立之中
    華民國銀行公會會員辦理消費金融案件無擔保債務協商機制
    與金融機構成立之協商，準用前項之規定。債務人不能清償
    債務或有不能清償之虞者，得依本條例所定更生或清算程序
    ，清理其債務。同條例第151條第5項、第6項及第3條分別有
    明文規定。
三、經查：
  (一)聲請人前於消費者債務清理條例施行前，依金融主管機關協
    調成立之中華民國銀行公會會員辦理消費金融案件無擔保債
    務協商機制，與債權銀行於民國95年7月24日成立協商，當
    時聲請人之無擔保債務總額為1,535,800元，雙方約定由聲
    請人自95年8月起，分80期，利率3.88%，每月清償21,818元
    ，至全部清償為止，此有債務協商協議書及無擔保債務還款
    計劃表附卷可稽。又聲請人於前述協商成立後，曾依約繳納
    20期，於97年4月間毀諾未再履約，有債權人台新國際商業
    銀行、陽信商業銀行、香港商香港上海匯豐銀行、台北富邦
    商業銀行、國泰世華商業銀行、兆豐國際商業銀行、元大商
    業銀行、中國信託商業銀行、荷商荷蘭銀行、臺灣新光商業
    銀行、萬泰商業銀行之陳報狀在卷可憑，足認聲請人之無擔
    保或無優先權之債務總額確實未逾1,200萬元。
  (二)聲請人主張其債務總額未逾1,200萬元，任職於和春技術學
    院，於聲請前2年內，平均每月薪資約27,000元，除該筆薪
    資外，名下僅有1筆精剛精密科技股份有限公司之投資，財
    產總額為23,700元等情，業據其提出債務協商協議書、無擔
    保債務還款計劃表、財團法人金融聯合徵信中心當事人查詢
    個人資料回覆書、綜合所得稅各類所得資料清單、財產歸屬
    資料清單、銀行存摺影本、薪資明細表等件為證。本院依職
    權調取聲請人之勞、健保資料、稅務電子閘門財產所得調件
    明細表核閱結果，聲請人確實任職於和春技術學院，名下有
    精剛精密科技股份有限公司之投資，財產總額為23,700元，
    於95年度之各項總收入為403,818元，於96年度之各項總收
    入為402,208元，是其於95年度之每月平均收入應為33,652
    元（403,818÷12＝33,652，元以下4捨5入），於96年度之
    每月平均收入應為33,517元（402,208÷12＝33,517，元以
    下4捨5入），而其於97年1月領取之薪資為28,413元，有前
    述薪資明細表可參，堪認其收入狀況係呈逐漸下降之趨勢。
    又聲請人前未曾經法院宣告清算程序或宣告破產，亦未曾依
    消費者債務清理條例或破產法之規定而受刑之宣告等情，亦
    有本院民事紀錄科查詢表、臺灣高等法院被告前案紀錄表附
    卷足憑。
  (三)聲請人於聲請狀中陳稱：每月除自身生活費外，尚需負擔父
    己○○、母乙○○○之扶養費共5,000元（每人每月需2,500
    元，2人共需5,000元）等語。本院依職權調取聲請人之父己○○、母乙○○○、胞弟甲○○、胞弟丙○○、胞妹丁○○
    之勞、健保資料及稅務電子閘門財產所得調件明細表核閱結
    果，己○○、乙○○○名下各有1輛汽車，於96年度均無任
    何所得，堪認該2人確有受子女扶養之必要，而甲○○於96
    年度之總收入為324,072元，丙○○於96年度之總收入為161
    ,995元，丁○○於96年度之總收入為161,294元，渠等雖均
    有工作能力及薪資收入，然財產及所得狀況均未優於聲請人
    ，是聲請人雖有債務纏身，其仍與甲○○、丙○○、丁○○
    4人共同平均分擔扶養己○○、乙○○○之義務，尚屬合理
    。依行政院內政部公告之96年度臺灣省低收入戶最低生活費
    為每人每月9,509元、97年度臺灣省低收入戶最低生活費為
    每人每月9,829元之標準及前述約定之債務協商每月應償還
    金額21,818元觀之，聲請人於96年度每月平均收入雖達33,
    517元，然於扣除其每月個人必要生活費用9,509元及每月分
    擔己○○、乙○○○之扶養費共4,754元（每人9,509÷4＝
    2,377，2,377×2＝4,754，元以下4捨5入）後，所餘數額為
    19,254元（33,517－9,509－4,754＝19,254），顯然不足以
    清償前述每月應償還金額21,818元，而聲請人於97年度之每
    月薪資收入較96年度之每月平均收入為低，前述行政院內政
    部公告之最低生活費又以97年度較96年度為高，則以聲請人
    於97年間之所得狀況扣除其必要生活費用及扶養費後，亦顯
    然不足以清償前述之每月應償還金額。若聲請人須向他人借
    貸金錢或仰賴他人贈與金錢以償還其與債權銀行協商之每月
    應償還金額，因前述金錢來源終非經常性之所得，自無從期
    待聲請人得藉此繼續履行協商條件。而聲請人之謀生能力及
    工作收入不佳，致其履行顯有重大困難之情形，亦難謂係因
    可歸責於己之事由。故聲請人主張其有不可歸責於己之事由
    ，致履行上開協議有重大困難乙節，堪予採信。
四、綜上所述，堪認聲請人已達不能清償債務或有不能清償之虞
    之程度，其中無擔保或無優先權之債務在1,200萬元以下，
    之前雖與各債權銀行達成協議，但因不可歸責於己之事由，
    致履行上開協議顯有重大困難，且未經法院裁定開始清算程
    序或宣告破產，又查無消費者債務清理條例第6條第3項、第
    8條或第46條各款所定駁回更生聲請之事由存在，則聲請人
    聲請更生，應屬有據，爰裁定如主文第1項所示。
五、至聲請人併聲請保全處分乙節，因本院既已裁定准許聲請人
    進行更生程序，依消費者債務清理條例第48條第2項規定，
    除有擔保及有優先權之債權外，對於債務人不得開始或繼續
    訴訟及強制執行程序，是聲請人聲請保全處分部分，自無必
    要，爰裁定如主文第2項所示。
中    華    民    國    97    年    12    月    25    日
                        民事第一庭  法  官  張婷妮
以上正本係照原本作成。
本件不得抗告。
本裁定已於97年12月25日下午5時公告。
中    華    民    國    97    年    12    月    25    日
                                    書記官  楊建新


司法院資訊處製作；財團法人民間司法改革基金會備份。
